【裁判字號】    94,訴,3442
【裁判日期】    950210
【裁判案由】    偽證等
【裁判全文】
臺灣高雄地方法院刑事判決              94年度訴字第3442號
公  訴  人  臺灣高雄地方法院檢察署檢察官
被      告  甲○○
選任辯護人  吳建勛律師
            黃蘭英律師
被      告  乙○○
上列被告等因偽證等案件，經檢察官提起公訴（94年度偵字第15
166 號），本院判決如下：
    主  文
甲○○共同意圖他人受刑事處分，而使用偽造之證據，處有期徒
刑拾月，扣案偽造之中華民國捌拾玖年伍月貳拾捌日房屋租賃契
約書壹份（含其上偽造之「李旭平」簽名貳枚、印文貳枚）沒收
。
乙○○共同意圖他人受刑事處分，而使用偽造之證據，處有期徒
刑拾月，扣案偽造之中華民國捌拾玖年伍月貳拾捌日房屋租賃契
約書壹份（含其上偽造之「李旭平」簽名貳枚、印文貳枚）沒收
；又證人，於檢察官偵查時，於案情有重要關係之事項，供前具
結，而為虛偽陳述，處有期徒刑伍月。應執行有期徒刑壹年貳月
，扣案偽造之中華民國捌拾玖年伍月貳拾捌日房屋租賃契約書壹
份（含其上偽造之「李旭平」簽名貳枚、印文貳枚）沒收。
    事  實
一、甲○○於民國89年5 月30日將位於高雄市三民區○○○路36
    6 號7 樓港都花視聽社之一部分租與丙○○（業經另案判決
    確定），兩人分別在上址經營酒店生意，雙方並口頭約定每
    月租金新臺幣（下同）200,000 元，丙○○應交付甲○○40
    0,000 元押租金，租期自89年5 月30日起至同年11月30日止
    ，談妥後兩人即各自雇用男、女服務生在上址從事坐檯、陪
    酒等服務，除平均分擔水電費用外，各自負擔經營酒店部分
    之盈虧，而甲○○雇用乙○○為港都花視聽社之總務，並由
    乙○○擔任港都花視聽社之登記名義人。嗣警方於89年7 月
    14日凌晨3 時許，前往港都花視聽社實施臨檢，在上址11樓
    廁所內，查獲聞訊自港都花視聽社躲藏至該處、未滿18歲之
    女服務生甲００，及已滿18歲之女服務生李佩芬等人有妨害
    風化情事；警方復於89年7 月20日凌晨1 時許至上址實施臨
    檢，查獲有違反勞動基準法雇用未滿18歲之女服務生乙００
    等人，及已滿18歲之經理許美玲、會計吳懿璇、大班鄭素美
    於夜間工作之情事。因港都花視聽社之營利事業登記證上名
    義負責人登記為乙○○，警方遂通知乙○○應於89年7 月28
    日至警局製作筆錄，乙○○將此情告知其雇主甲○○，甲○○認為遭警查獲之上開女服務生等人及相關人員均係丙○○
    自行經營酒店所雇用，乃要求丙○○出面負責，丙○○、甲○○與乙○○為脫免相關刑責，明知李旭平並未於89年5 月
    28日向甲○○分租港都花視聽社，亦未雇用上開女服務生等
    人及相關人員，竟仍共同意圖使李旭平受刑事處分，並基於
    行使偽造私文書之概括犯意聯絡及準誣告之單一犯意聯絡，
    於89年7 月下旬，在不詳地點，由丙○○先於空白之房屋租
    賃契約書承租人欄，偽造「李旭平」之署押及印文各2 枚交
    與甲○○，復由甲○○指示乙○○在該份契約書之出租人欄
    簽名並填載租賃條件，而共同偽造出租人為港都花視聽社乙○○、承租人為李旭平、訂約日為89年5 月28日之房屋租賃
    契約書1 份。再推由乙○○於89年7 月28日上午11時20分許
    ，至高雄市政府警察局三民第一分局（下稱三民一分局）刑
    事組接受警方詢問時，行使前揭偽造之房屋租賃契約書，而
    使用偽造之證據，並謊稱港都花視聽社部分分租予李旭平，
    女服務生甲００等人均為李旭平所雇用等語；復於89年8 月
    15日上午11時55分許，在臺灣高雄地方法院檢察署（下稱高
    雄地檢署）接受檢察官偵訊時，接續使用前揭偽造之房屋租
    賃契約書為證據，而連續行使偽造私文書，足以生損害於李
    旭平本人及刑事訴追之正確性。嗣警方於89年8 月17日，依
    違反兒童及少年性交易防制條例罪嫌，將李旭平移送高雄地
    檢署檢察官偵辦，經檢察官偵查結果，認罪證不足，以89年
    度偵字第18693 號為不起訴處分確定在案；又高雄地檢署檢
    察官再於89年11月23日，依違反勞動基準法罪嫌，主動檢舉
    李旭平簽分偵辦，後偵查結果認罪嫌不足，以89年度偵字第
    16827 、17742 號為不起訴處分確定在案。
二、乙○○明知李旭平未曾與其及甲○○洽談有關分租港都花視
    聽社一事，竟於高雄地檢署檢察官調查李旭平上開涉犯違反
    勞動基準法案件之偵查程序中，於90年8 月21日上午10時40
    分許，在高雄地檢署第15偵查庭內，以證人身分接受檢察官
    訊問，就李旭平是否有向甲○○承租港都花視聽社此一與案
    情有重要相關之事項，於供前具結後，基於偽證之故意，虛
    偽證稱：「（問：是在場的李旭平？）是，這個李旭平....
    丙○○有帶李旭平來與我們訂立租賃契約」、「（問：自稱
    李旭平之人是在場的李旭平？）是，與我簽訂契約的人是這
    個李旭平」等語，而誤導檢察官偵辦之方向。
三、案經台灣高雄地方法院檢察署檢察官簽分偵辦。
    理  由
一、訊據被告甲○○、乙○○均矢口否認有何連續行使偽造私文
    書及準誣告之犯行，甲○○辯稱：當時警察要找我的人頭乙○○去作筆錄，我認為被警察查獲的未成年少女是丙○○所
    雇用的，應由丙○○負責，所以我就去找丙○○談，丙○○
    拿了1 份房屋租賃契約書給我，承租人欄已有李旭平的簽名
    、蓋章，並有李旭平之身分證影本，丙○○表示李旭平是他
    們公司的股東，所以我才指示乙○○在該房屋租賃契約書上
    填寫租賃條件並簽名蓋印，並要乙○○將該房屋租賃契約書
    拿至警察局製作筆錄，我以為李旭平是丙○○的人頭，不知
    道丙○○並未經過李旭平的同意等語；乙○○則辯稱：我只
    是港都花視聽社名義上之負責人，我以為李旭平是丙○○的
    人頭，並沒有誣告李旭平的意思等語。經查：
  (一)警方於89年7 月14日凌晨3 時許，前往港都花視聽社實施臨
    檢，在同大樓11樓廁所內，查獲聞訊自港都花視聽社躲至該
    處藏匿之未滿18歲女服務生甲００，及已滿18歲之女服務生
    李佩芬、林怡吩、張矩嘉有妨害風化之情事，復於89年7 月
    20日凌晨1 時許，至港都花視聽社實施臨檢，查獲有違反勞
    動基準法雇用未滿18歲之女服務生乙００、丙００、丁００
    ，及已滿18歲之經理許美玲、會計吳懿璇、大班鄭素美於夜
    間工作之情事，因港都花視聽社之登記名義負責人為被告乙○○，員警遂通知其至警局接受調查製作筆錄，其於89年7
    28日至三民一分局接受訊問時，陳稱港都花視聽社部分分租
    予李旭平，女服務生甲００等人均係李旭平所雇用，並提出
    前揭房屋租賃契約書為證，再乙○○於89年8 月15日，至臺
    灣高雄地方法院檢察署接受檢察官訊問時，復提出前揭房屋
    租賃契約書為證據等情，為被告兩人所不否認，並經本院調
    取高雄地檢署89年度偵字第18693 號偵查卷宗（含警卷）、
    89年度偵字第16827 號偵查卷宗、89年度偵字第17742 號偵
    查卷宗查閱屬實，此部分事實應堪認定。
  (二)再查：
  1.被告甲○○於本院92年度易字第1864號丙○○被訴偽造文書
    等案件（下均稱另案）中及本案審理時自承：港都花視廳社
    原本由我經營，乙○○是掛名負責人，89年間5 月底丙○○
    向我承租港都花視廳社的一半，我自己經營另外一半，帳目
    分開記帳，小姐也分開雇用，7 月間丙○○因雇用未成年少
    女遭警查獲，警察要找乙○○去問筆錄，我去找丙○○處理
    ，他拿該份房屋租賃契約書給我，承租人欄已簽好李旭平的
    名字和蓋妥李旭平的章，其餘部分則空白，他並拿李旭平的
    身分證影本給我，我才指示乙○○在契約書上之出租人欄填
    寫港都花視聽社名義並簽名、蓋章，及填寫當初丙○○分租
    港都花視聽社之租賃條件後，由乙○○送到三民一分局交給
    警察等語明確（見本院92年度易字第1864號卷宗93年4 月16
    日審判筆錄、本案95年1 月24日審判筆錄）；而被告乙○○
    亦自承：甲○○拿承租人欄已填妥李旭平姓名之房屋租賃契
    約書讓我寫，契約書上港都花視聽社及我的簽名、租賃條件
    都是我親自填寫，甲○○再叫我將契約書拿去三民一分局接
    受警詢及至高雄地檢署開庭等語（見本院95年1 月24日審判
    筆錄）。
  2.參以證人李旭平於本院另案審理時證稱：我與丙○○是於88
    年間在「貴客臨門」同事而相識，我於89年因詐欺案件被通
    緝，自此後就沒回高雄，直到90年間回高雄找朋友，在六合
    夜市遭警緝獲，我於89年5 月間並未陪同丙○○去承租港都
    花視廳社，也沒有出資，該份房屋租賃契約書上李旭平的簽
    名、印文都不是我所為，我也沒有授權別人代我簽契約書等
    語（見本院92年易字第1864號卷宗93年4 月16日審判筆錄）
    ，並有該份房屋租賃契約書在卷可證（見高雄地檢署89年度
    偵字第16827 號偵查卷第17至20頁）。再前揭偽造之房屋租
    賃契約書上「李旭平」之簽名2 枚，經送法務部調查局鑑定
    結果，認與證人李旭平本人書寫之字跡筆跡、筆劃特徵完全
    不同，與丙○○所書寫之字跡則有部分筆跡特徵相似等語，
    有該局高雄市調查處92年10月13日高字法字第09268083900
    號函附之法務部調查局鑑定通知書1 紙存卷可稽（見本院92
    年易字第1864號卷宗第43頁）；而本院經以肉眼勘驗結果，
    房屋租賃契約書上「李旭平」簽名之勾勒、字形、筆劃、筆
    勢等特徵，認與證人李旭平於本院另案審理時所書字體截然
    不符，而與丙○○於本院另案訊問時書寫之「李旭平」字跡
    特徵較相符等情，此有丙○○及李旭平當庭書寫之字跡附卷
    可憑（見本院92年易字第1864號卷第175-1 、177 頁），益
    徵前揭偽造租賃契約書上之「李旭平」確係由丙○○所偽造
    。
  3.綜前，足認前揭偽造租賃契約書並非由乙○○與李旭平於89
    年5 月28日簽立，而係於港都花視聽社遭警查獲有上開違法
    情事後，始於89年7 月間，在不詳地點，由丙○○先於空白
    之房屋租賃契約書承租人欄偽造李旭平之署押及印文各2 枚
    交與甲○○後，由甲○○指示乙○○在該份契約書之出租人
    欄簽寫港都花視聽社及自己之名義、用印並填載租賃條件，
    嗣由乙○○於89年7 月28日上午11時20分許，至三民一分局
    刑事組接受警方訊問時提出前揭偽造租賃契約書，又於89年
    8 月15日接受檢察官訊問時再提出附卷一節，堪以認定。
  (三)被告兩人固一再辯稱：丙○○表示李旭平為其公司股東，伊
    等均認為李旭平係丙○○所找之人頭，且丙○○還有提出李
    旭平之身分證影本，故甲○○才會指示乙○○在該份租賃契
    約書上簽名、用印及填載租賃條件，伊等並無誣告李旭平之
    犯意等語。惟被告甲○○自承：是丙○○向我承租港都花社
    聽社，承租時李旭平並未出面，我也不認識李旭平等語（見
    本院95年1 月25日審判筆錄），於本院另案審理時並證稱：
    我不知道李旭平有無同意簽合約書，當時我只是急著能夠對
    警方交差就好，我去店內的時候不曾見過李旭平，我直到偵
    訊時才見到李旭平等語（見本院92年易字第1864號卷第157
    至159 頁），而乙○○亦自承：我不認識李旭平等語（見本
    院95年1 月25日審判筆錄），足見被告兩人於案發前均不認
    識李旭平，且在丙○○向甲○○分租港都花視聽社之該段期
    間內，均未曾見過李旭平陪同丙○○出面洽談與分租港都花
    視聽社有關之事宜，或見過李旭平至港都花視聽社擔任相關
    職務；其等既與李旭平並不相識亦未曾見過面，也未請丙○○出示李旭平是否確為股東身分之證明，則其等對於丙○○
    在前揭房屋租賃契約書承租人欄，以「李旭平」名義簽名用
    印係出於偽造一節，顯有所認識，其等上開辯詞應屬事後卸
    責之詞，洵無足採。
  (四)被告兩人既明知李旭平並未向甲○○分租港都花視聽社，亦
    未雇用未成年少女及相關人員於夜間工作，竟於丙○○交付
    前揭偽造「李旭平」署押與印文之房屋租賃契約書與甲○○
    後，甲○○又指示乙○○在該份契約書之出租人欄簽寫港都
    花視聽社及自己之名義、用印並填載租賃條件，再由乙○○
    至三民一分局刑事組接受警方詢問及於接受檢察官訊問時，
    均提出前揭偽造租賃契約書而行使之，並均誣指李旭平即為
    向甲○○分租港都花視聽社及雇用未成年少女和相關人員於
    夜間工作之人，被告兩人顯與丙○○就偽造文書及準誣告之
    犯行有犯意聯絡及行為分擔，而丙○○就此部分偽造文書及
    準誣告之犯行，亦經本院以92年度易字第1864號判處有期徒
    刑1 年，並經台灣高等法院高雄分院駁回其上訴確定，業據
    本院調取該案卷宗查閱屬實，是被告等此部分犯行明確，堪
    以認定。
二、訊據被告乙○○對於其於90年8 月21日上午10時40分許，在
    高雄地檢署第15偵查庭內，以證人身分接受檢察官訊問時，
    就李旭平是否有向甲○○承租港都花視聽社此重要事項，於
    供前具結後，仍虛偽證稱在庭之李旭平即為與其訂定前揭偽
    造租賃契約書之人等情，於本院審理時坦承不諱（見本院94
    年12月22日審判筆錄），並經本院調閱高雄地檢署90年度偵
    緝字第898 號偵查卷查核屬實；而其於本院審理時並自承：
    偵訊時檢察官一直質問我，我怕有刑責，所以才指認李旭平
    等語（見上開審判筆錄），而前揭偽造之房屋租賃契約書乃
    係被告兩人及丙○○所共同偽造，而非由李旭平親自前往與
    被告兩人洽談簽訂一節，業據本院詳述如前，是被告乙○○
    於檢察官偵查中，對於案情有重要關係之事項，供前具結而
    為虛偽陳述；此部分事證明確，洵堪認定。
三、核被告等所為，均係犯刑法第216 條、第210 條之行使偽造
    私文書罪及同法第169 條第2 項之使用偽造證據準誣告罪，
    應依同條第1 項規定科刑；被告乙○○另犯刑法第168 條之
    偽證罪。被告兩人就上開行使偽造私文書及使用偽造證據準
    誣告犯行與丙○○間，有犯意聯絡與行為分擔，為共同正犯
    。又被告等就偽造「李旭平」署押、印文之行為，為偽造私
    文書之階段行為，另偽造私文書後復持以行使，該偽造之低
    度行為為行使之高度行為所吸收，再偽造證據之低度行為，
    亦為使用偽造證據之高度行為所吸收，均不另論罪。又被告
    等先後2 次行使偽造私文書之行為，時間緊接，手法相同，
    觸犯構成要件相同之罪，顯係基於概括犯意反覆為之，為連
    續犯，應依刑法第56條規定論以一罪，並加重其刑。而被告
    等先後2 次行使偽造證據犯行，係為達同一使證人李旭平受
    刑事處分之目的，客觀上屬一行為而無從分割，為接續犯。
    又被告等行使偽造私文書以達意圖使證人李旭平受刑事處分
    之目的，2 罪間有方法結果之牽連關係，屬裁判上一罪，依
    刑法第55條之規定，應從較重之準誣告罪處斷。被告乙○○
    所犯準誣告罪與偽證罪間，犯意各別，行為不同，應分論併
    罰。爰審酌被告兩人為避免遭警查獲，竟意圖使李旭平受刑
    事處分，而與丙○○共同偽造私文書，並由乙○○持以行使
    ，且犯後就偽造文書及準誣告部分否認犯行，態度不佳，又
    乙○○偽證之行為影響檢察官及國家偵查權之正確行使，妨
    害司法之公正性，增加訴訟資源之無端浪費，惟其就偽證部
    分於本院審理中尚能坦承犯行等一切情狀，分別量處如主文
    所示之刑，並就乙○○部分定應執行之刑。末按刑法第38條
    第3 項係規定「犯人」所有供犯罪所用之物，得宣告沒收，
    並非規定屬「被告」所有之物，始得宣告沒收，而共同正犯
    於意思聯絡範圍內，組成一共犯團體，團體中之任何成員均
    為「犯人」，供犯罪所用之物，只要屬於「犯人」所有，均
    得宣告沒收，不以必屬於任一被告所有者為限，最高法院92
    年度臺上字第787 號判決意旨可供參照；扣案前揭偽造租賃
    契約書1 本（含其上偽造之「李旭平」印文2 枚、署押2 枚
    ），係被告乙○○所有供犯罪所用之物，且雖上開偽造租賃
    契約書業經本院92年度易字第1864號判決宣告沒收，惟該偽
    造租賃契約書尚未滅失（仍附於高雄地檢署89年度偵字第16
    827 號偵查卷宗中，業經本院調取該偵查卷宗查閱屬實），
    爰依刑法第38條第1 項第2 款之規定宣告沒收；而因前開偽
    造之房屋租賃契約書既已宣告沒收，則其上偽造之「李旭平
    」印文及署押部分，自無庸再依刑法第219 條規定沒收之（
    最高法院65年臺上字第2770號判例意旨參照），附此敘明。
據上論斷，應依刑事訴訟法第299 條第1 項前段，刑法第28條、
第169 條第2 項、第1 項、第216 條、第210 條、第55條、第
51條第5 款、第38條第1 項第2 款，判決如主文。
中    華    民    國    95    年    2     月    10    日
                  刑事第十五庭  審判長法  官  唐照明
                                      法  官  陳筱蓉
                                      法  官  盧怡秀
以上正本證明與原本無異。
如不服本判決，應於判決送達後10日內，向本院提出上訴狀。
中    華    民    國    95    年    2     月    13    日
                                      書記官  林秀珍
附錄本判決論罪科刑法條：
中華民國刑法第168條(偽證罪)
於執行審判職務之公署審判時或於檢查官偵查時，證人、鑑定人
、通譯於案情有重要關係之事項，供前或供後具結，而為虛偽陳
述者，處7 年以下有期徒刑。
中華民國刑法第169 條
意圖他人受刑事或懲戒處分，向該管公務員誣告者，處七年以下
有期徒刑。
意圖他人受刑事或懲戒處分，而偽造、變造證據，或使用偽造、
變造之證據者，亦同。


司法院資訊處製作；財團法人民間司法改革基金會備份。
